【裁判字號】    98,苗簡,403
【裁判日期】    981027
【裁判案由】    給付票款
【裁判全文】
臺灣苗栗地方法院民事簡易判決         98年度苗簡字第403號
原      告  乙○○
                        號
被      告  甲○○
上列當事人間請求給付票款事件，本院於民國98年10月13日言詞
辯論終結，判決如下：
    主  文
被告應給付原告新臺幣貳拾伍萬元，及自民國九十八年五月一日
起至清償日止，按年息百分之五計算之利息。
訴訟費用新臺幣貳仟陸佰伍拾元由被告負擔。
本判決得假執行。
    事實及理由
一、原告起訴主張：
  (一)被告向原告進貨之雛雞交易總共5 批，第1 批於民國97年6
    月28日進貨雛雞16,500隻，貨款新台幣（下同）252,320 元
    ，第2 批於97年7 月1 日進貨雛雞16,000隻，貨款243,200
    元，第3 批於97年8 月25日進貨雛雞16,600隻，貨款252,32
    0 元，第5 批於97年11月19日進貨雛雞32,000隻，貨款364,
    800 元，上開4 批雛雞貨款被告均已付清。另被告於97年8
    月23日所進貨之第4 批雛雞16,500隻，貨款250,800 元則迄
    未給付，而被告前於97年11月1 日所簽發交付原告經免除作
    成拒絕證書，票據金額為250,000 萬元之本票1 紙（系爭本
    票），經原告提示亦未獲付款。雖經原告履為催討，未獲置
    理。為此，爰依票據之法律關係，請求被告給付系爭本票票
    款250,000 元，並自98年5 月1 日起至清償日止，按年息百
    分之5 計算之利息。並聲明：如主文第1 項所示。
  (二)對被告所為抗辯之陳述：被告確實經由飼料廠東泰農牧有限
    公司（以下簡稱東泰公司）於97年10月21日電匯252,495 元
    到原告妻子陳淑梅的帳戶，惟該筆金額係清償第3 批雛雞的
    錢，並非清償本件雛雞買賣的價金，這5 批交易中與飼料廠
    有關係的是前3 批；而被告所提養雞單批明細表係與別人的
    對帳單，並非付款證明。
二、被告則以：確實有向原告進貨雛雞，惟雛雞貨款均由飼料廠
    東泰公司直接給付與原告，並未透過被告給付，故不清楚雛
    雞貨款金額，且被告於97年10月21日經由飼料廠東泰公司已
    電匯252,495 元到原告妻子陳淑梅的帳戶，兩造間亦無現金
    借貸，故原告請求給付票款並無理由等語置辦。並聲明：原
    告之訴駁回。
三、本件原告主張被告向原告進貨之雛雞交易總共5 批，第1 批
    於97年6 月28日進貨雛雞16,500隻，貨款252,320 元，第2
    批於97年7 月1 日進貨雛雞16,000隻，貨款243,200 元，第
    3 批於97年8 月25日進貨雛雞16,600隻，貨款252,320 元，
    第5 批於97年11月19日進貨雛雞32,000隻，貨款364,800 元
    ，上開4 批雛雞貨款被告均已付清。被告於97年8 月23日進
    貨第4 批雛雞16,500隻，貨款250,800 元則於97年11月1 日
    簽發系爭本票予原告資為支付之事實，業據其提出系爭本票
    影本、貨款清單、養雞單批明細表、飼養交易表、工資明細
    表、吉豐畜牧場飼養契約交易表、正點畜牧場交運單、被告
    銷貨明細（詳卷第6 頁、第44至66頁）等件為證，且為被告
    所不爭執，堪信為真實。
四、原告主張其於到期日提示系爭本票，卻未獲付款，故被告於
    97年8 月23日進貨之第4 批雛雞貨款250,800 元迄未給付等
    情，則為被告所否認，並以前揭情詞置辯。是本件應審究者
    為被告就上開第4 批雛雞貨款250,800 元，是否已給付完畢
    ？經查：
  (一)按請求履行債務之訴，原告就其所主張債權發生原因之事實
    ，固有舉證之責任，若被告自認此項事實而主張該債權已因
    清償而消滅，則清償之事實，應由被告負舉證之責任，此觀
    民事訴訟法第277 條之規定自明。又票據乃文義證券及無因
    證券，故票據上之權利義務悉依票上所載文義定之，與其基
    礎之原因關係各自獨立。票據上權利之行使不以其原因關係
    存在為前提，是以執票人行使票據上權利時，就其基礎之原
    因關係確係有效存在並不負舉證責任。反之，若票據債務人
    以自己與執票人間所存抗辯之事由對抗執票人，依票據法第
    十三條規定觀之，固非法所不許，惟應由其就該抗辯事由舉
    證證明。最高法院28年上字第1920號判例及97年度台簡上字
    第12號裁判意旨可資參照。
  (二)本件被告於97年8 月23日進貨第4 批雛雞16,500隻，貨款25
    0,800 元則於97年11月1 日簽發系爭本票予原告資為支付等
    情，堪信為真，既如前述，則依前揭說明，被告就其所辯其
    於97年8 月23日所進貨之第4 批雛雞16,500隻，貨款250,80
    0 元業已給付完畢之事實，自應負舉證證明責任。惟查，被
    告就其辯稱業已給付前開第4 批雛雞貨款之事實，雖據提出
    養雞單批明細表（詳卷第12頁）為證，並聲請訊問證人即東
    峰飼料廠業務專員顏宇杰。然查，該養雞單批明細表為東峰
    飼料廠與被告間核算應付金額之用，東峰飼料廠出飼料給被
    告，毛雞（成雞）由東峰飼料廠收回來，毛雞款與飼料款相
    抵，剩餘的錢匯給客戶；如果被告跟種雞場有協議的話，就
    依照他們的協議去匯款，如果沒有協議就是匯給被告，原告
    所提如卷第51、52頁所示97年8 月23日之簽單及飼養契約交
    易表，與東峰飼料廠沒有關係等情，業據證人即東峰飼料廠
    業務專員顏宇杰到庭證述綦詳（詳卷第62、63頁），是被告
    所提前開養雞單批明細表，自難資為本件第4 批雛雞貨款業
    已給付之證明。此外，被告就其所辯第4 批雛雞貨款業已給
    付之事實，又未能另舉證證明，則其上開所辯，自無足採。
    原告主張被告於97年8 月23日進貨之第4 批雛雞貨款250,80
    0 元迄未給付等情，應堪採信。
五、按在票據上簽名者，依票上所載文義負責；本票未載到期日
    者，視為見票即付；又發票人應照本票文義擔保付款；執票
    人向本票債務人行使追索權時，自到期日起，如有約定利息
    者，得請求其利息，票據法第5 條、第120 條、第124 條準
    用第29條第1 項、第97條第1 項第1 款分別定有明文。本件
    被告所簽發之系爭本票既經原告提示後未獲付款，而被告所
    辯又無足採，已如前述，則揆諸上揭規定，原告本於票據之
    法律關係，請求被告給付如主文第1 項所示之金額及遲延利
    息，自屬有據，應予准許。
六、本件係關於財產權之訴訟其標的金額在500,000 元以下之簡
    易訴訟程序，本院為被告敗訴之判決，應依民事訴訟法第38
    9 條第1 項第3 款規定，依職權宣告假執行。
七、本件事證已臻明確，被告所為其他陳述與舉證，經審酌與本
    院前開判斷不生影響，爰不再予逐一論述，附此敘明。
八、訴訟費用負擔之依據：民事訴訟法第78條。
中    華    民    國    98    年    10    月    27    日
              苗栗簡易庭法  官  王萬金
以上正本係照原本作成。
如對本判決上訴，須於判決送達後20日內向本院提出上訴狀。
                        書記官  劉麗美
中    華    民    國    98    年    10    月    27    日


司法院資訊處製作；財團法人民間司法改革基金會備份。
